【裁判字號】    88,上訴,4667
【裁判日期】    890118
【裁判案由】    偽造有價證券
【裁判全文】
臺灣高等法院刑事判決                          八十八年度上訴字第四六六七號
    上  訴  人  臺灣士林地方法院檢察署檢察官
    被      告  乙○○
右上訴人因被告偽造有價證券案件，不服台灣士林地方法院八十八年度訴字第三三九
號，中華民國八十八年十月三十日第一審判決（起訴案號為台灣士林地方法院檢察署
八十七年度偵字第一０四四一號），提起上訴，本院判決如左：
    主  文
上訴駁回。
    理  由
一、本案經本院審理結果，認第一審判決被告本案免訴，並無不當，應予維持，並引
    用第一審判決書理由欄之記載。
二、上訴意旨如後附之台灣士林地方法院檢察署檢察官八十八年上字第二四九號上訴
    書之記載。
三、經查：
  １、按案件曾經判決確定者，應諭知免訴之判決，刑事訴訟法第三百零二條第一款
      定有明文。又案件曾經判決確定者，應為免訴之諭知，此項原則關於實質上一
      罪或裁判上一罪，均有其適用。而實務上有見解認為：連續犯係裁判上一罪，
      其一部犯罪事實曾經判決確定者，其效力當然及於全部，故檢察官復行將其他
      部分重行起訴，亦應諭知免訴之判決。
  ２、被告乙○○於民國八十五年六月三日起，陸續向甲○○借款新台幣（下同）四
      十萬三千元，經甲○○提出告訴後（臺灣士林地方法院檢察署八十六年度偵字
      第一一五二一號），乙○○為逃避刑事責任，乃於八十七年五月八日邀約告訴
      人在台北市○○路宏太代書聯合事務所簽訂和解書，乙○○明知其以四千元調
      借之付款人之台北市第九信用合作社（以下簡稱九信合作社）、發票人張盛燈
      、帳號0000000號、面額八萬元之支票係他人所偽造，竟持供交付予甲
      ○○，供清償借款債務，嗣經甲○○提示遭退票，甲○○向張盛燈查詢，張盛
      燈稱該支票係遭人冒名開戶使用，始發覺上情，因認被告涉有行使偽造有價證
      券罪嫌。
  ３、而被告乙○○因無力償還向經營地下錢莊之陳姓不詳姓名男子借貸之六萬二千
      元，又於民國八十七年七月上旬某日上午八時許，在台北市○○區○○路一段
      七十七之一號三樓其任職之泓益纖維有限公司辦公室內，遭該陳姓男子逼債甚
      急，竟意圖為自己不法之所有，趁公司負責人劉彩娟未在公司之際，竊取劉彩
      娟抽屜內之空白支票四紙，得手後將之交予陳姓男子抵償，經陳姓男子將其中
      一紙支票偽蓋發票人「泓益纖維有限公司」、「劉彩娟」印章，並偽填金額三
      萬七千元及日期八十七年八月十四日，囑由乙○○持該支票調借現金以償還借
      款，乙○○明知該支票並非劉彩娟所簽發，係由陳姓男子偽造完成發票，竟仍
      在該偽造支票背面背書後，持支票至台北市○○區○○路與民族西路口，向陳
      世輝調借同額現款之事實，然本次犯行業據臺灣士林地方法院檢察署檢察官以
      八十七年度偵字第一一二四六號提起公訴，並經臺灣士林地方法院於八十八年
      五月十八日以八十八年度易字第四五七號判處有期徒刑一年六月，緩刑三年，
      於八十八年六月十七日確定，有臺灣士林地方法院八十八年度易字第四五七號
      判決、案件進行電腦查詢報表各一份在卷可稽（見原審卷第一０一頁至第一０
      三頁）。
  ４、按：
    (1)、上開２中被告經公訴人起訴行使偽造有價證券之時間，為八十七年五月八日
        ，而前經臺灣士林地方法院以八十八年度訴字第三三九號判決確定之偽造有
        價證券案，行為時間為八十七年七月上旬某日。此二次犯罪事實相距不過二
      月許，時間尚屬密接，所犯罪名構成要件復屬相同。
    (2)、再論其二次犯行之起因，均係因為被告向他人借錢，事後還不出錢來，為圖
        塘塞，拖延還款期限，而以向外買來之偽造支票或偷竊而來之空白支票交付
        予債權人，以拖延還款期限，從客觀之行為情狀來觀察，可謂均出於單一之
        目的，而可以認為是出於同一個犯罪計劃內之概括犯意，故符合為連續犯之
        要件，而屬裁判上一罪。而上訴意旨指稱：「二項犯行犯意各別」云云，衡
        之日常經驗法則，顯屬無據。
    (3)、而前開台灣士林地方法院八十八年度易字第四五七號判決既已判決確定，本
        案後起訴之犯行則在前開判決宣示之前發生，與已經判決確定之案件有連續
        犯之裁判上一罪關係，為前開確定判決既判力所及。是公訴人就曾經判決確
        定之案件復行起訴，揆諸上開說明，原審為免訴之諭知，並無違誤。上訴意
        旨指摘原判決不當，要無理由，應駁回其上訴。
四、本件係維持原審免訴判決，而駁回檢察官之上訴，爰依刑事訴訟法第三百七十二
    條之規定，不經言詞辯論為之。
據上論斷，應依刑事訴訟法第三百六十八條、第三百七十三條、第三百七十二條判決
如主文。
中      華      民      國    八十九    年     一     月      十八      日
                                臺灣高等法院刑事第二十四庭
                                    審判長法  官  陳  貽  男
                                          法  官  聶  齊  桓
                                          法  官  帥  嘉  寶
右正本證明與原本無異。
如不服本判決應於收受送達後十日內向本院提出上訴書狀，其未敘述上訴之理由者並
得於提起上訴後十日內向本院補提理由書（均須按他造當事人之人數附繕本）。
                                          書記官  陶  美  玲
中      華      民      國    八十九    年     一     月      十九      日


司法院資訊處製作；財團法人民間司法改革基金會備份。
